臺灣板橋地方法院交通事件裁定　99年度交聲字第4499、4500號
原處分機關　交通部公路總局臺中區監理所臺中市監理站
異　議　人
即受處分人　何詩斌
上列受處分人因違反道路交通管理處罰條例事件，對於交通部公
路總局臺中區監理所臺中市監理站民國99年10月28日所為之處分
（原處分案號：裁監稽違字第裁61-AEY796245、裁61-AEY796246
號），聲明異議，本院裁定如下：
    主  文
原處分均撤銷。
何詩斌汽車駕駛人，駕車行經有燈光號誌管制之交岔路口紅燈右
轉，處罰鍰新臺幣陸佰元，並記違規點數點；又駕駛汽車而有
違反處罰條例之行為，拒絕停車接受稽查而逃逸，處罰鍰新臺幣
仟元，並記違規點數壹點。
    理  由
一、原處分意旨略以：異議人即受處分人何詩斌於民國99年8 月
    11日14時42分許，騎乘車號GQS-933 號重型機車，行經臺北
    市○○○路與大安路1 段116 巷之交岔路口時，因有「駕車
    行經有燈光號誌管制之交岔路口紅燈右轉」、「違反處罰條
    例之行為，拒絕停車接受稽查而逃逸」等違規行為，經臺北
    市政府警察局大安分局警員於同日填製臺北市政府警察局北
    市警交字第AEY796245 、AEY796246 號舉發違反道路交通管
    理事件通知單（下稱舉發通知單）逕行舉發，原處分機關乃
    於99年10月28日以裁監稽違字第裁61-AEY796245、裁61-AEY
    796246號違反道路交通管理事件裁決書，就紅燈右轉部分，
    依道路交通管理處罰條例第53條第2 項之規定，裁處罰鍰新
    臺幣（下同）600 元；再就拒絕停車接受稽查而逃逸部分，
    依同條例第60條第1 項之規定，裁處罰鍰3,000 元。
二、異議意旨略以：伊駕車極為謹慎，絕不違反交通規則，因此
    絕無紅燈右轉及拒絕停車接受稽查而逃逸等違規行為；再警
    員未提出任何證據，僅以其片面之詞自無從證明伊有違法，
    為此聲明異議，請求撤銷原處分云云。
三、按道路交通管理處罰條例所稱之汽車，包括機器腳踏車；汽
    車駕駛人，行經有燈光號誌管制之交岔路口紅燈右轉者，處
    新臺幣600 元以上1,800 元以下罰鍰；汽車駕駛人駕駛汽車
    違反道路交通管理處罰條例第53條規定者，除應依該條所規
    定之罰鍰處罰外，並予記違規點數3 點；又汽車駕駛人，駕
    駛汽車有違反本條例之行為，經交通勤務警察或依法令執行
    交通稽查任務人員制止時，不聽制止或拒絕停車接受稽查而
    逃逸者，除按各該條規定處罰外，處新臺幣3,000 元以上6,
    000 元以下罰鍰；汽車駕駛人駕駛汽車違反道路交通管理處
    罰條例第60條第1 項規定者，除應依該條所規定之罰鍰處罰
    外，並記違規點數1 點，道路交通管理處罰條例第3 條第8
    款、第53條第1 項、第60條第1 項、第63條第1 項第1 款、
    第3 款分別定有明文。
四、經查：
  (一)異議人於99年8 月11日14時42分許，騎乘車號GQS-933 號重
    型機車，行經臺北市○○○路與大安路1 段116 巷之交岔路
    口時，因有「駕車行經有燈光號誌管制之交岔路口紅燈右轉
    」、「違反處罰條例之行為，拒絕停車接受稽查而逃逸」等
    違規行為，業經證人即舉發警員戴基隆於本院訊問時證述明
    確（見本院99年度交聲字第4499號卷第8 頁），並有舉發通
    知單2 紙在卷可稽（見臺灣臺中地方法院99年度交聲字第40
    86號卷第23頁），堪認屬實。異議人雖辯稱：伊駕車極為謹
    慎，絕不違反交通規則，因此絕無紅燈右轉及拒絕停車接受
    稽查而逃逸等違規行為云云，然證人戴基隆於本院訊問時已
    明確具結證稱：我當天是執行交通稽查勤務，在舉發路口作
    定點執勤，當天下午2 點42分，我站在大安路1 段116 巷口
    往北大約100 公尺處，異議人從116 巷口往復興南路方向行
    駛，到達路口時，異議人的行車方向是紅燈，在紅燈的狀況
    下右轉復興南路，我一看到異議人紅燈右轉，我就上前走道
    復興南路外側第1 、2 車到中間，要攔查異議人，異議人就
    切到內側車道，逕行離開，我用右手指揮請異議人停下來，
    但異議人沒有停下來，還往禁行機車的內側車道切過去，異
    議人應該有看到我叫他停車的手勢，所以我就逕行舉發這2
    張罰單。……（問：是否認識異議人？）不認識等語（見本
    院99年度交聲字第4499號卷第8 頁反面），並有證人戴基隆
    所庭呈舉發地點照片2 幀附卷可稽，參以證人戴基隆係於執
    行勤務當中，偶然發現本件違規事實，衡情應無設詞攀誣，
    或虛構違規事實以陷害異議人之可能。況警員執行公務時，
    本身即受有行政懲處責任之監督，且其到庭具結作證，更係
    以刑事責任擔保其證言之真實性，故證人前開證述內容，以
    及其所記錄舉發之本件違規事實，應無不可採信之處，且證
    人戴基隆亦明確證稱：（問：當時視線有無被阻礙？）沒有
    ，我看得很清楚，就如同我庭呈的照片一樣，前方沒有阻礙
    物，所以看得很清楚等語（見本院99年度交聲字第4499號卷
    第8 頁反面），足徵證人戴基隆確有親眼目擊異議人騎乘前
    開車輛，違規紅燈右轉且拒絕停車接受稽查而逃逸無疑，自
    無錯認誤判之虞。是異議人上開所辯，無非事後卸責之詞，
    殊無可採。
  (二)異議人另辯稱：警員未提出任何證據，僅以其片面之詞自無
    從證明伊有違法云云，然對於駕駛人紅燈右轉之違規行為，
    法無明文須以照片或錄影紀錄憑以認定，自應由行政機關本
    於職權調查一切證據後認定之，否則，倘要求一律須以照片
    或錄影紀錄證明，非但虛耗國家資源，且顯然違反道路交通
    行政具有之機動、迅速、多元特性，有害主管機關稽查不法
    、維護道路交通安全之行政目的。故執勤員警本乎個人之感
    官知覺，親自見聞客觀情狀所為之證述，亦屬合法之證據資
    料，倘經調查結果，認其證詞明確，無故意構陷及錯認誤判
    之虞，具有相當之證明力，據以認定違規事實成立者，洵屬
    法之所許。從而，異議人前開所辯，尚有誤會。
五、綜上所述，本件異議人確有於前揭時、地，有「駕車行經有
    燈光號誌管制之交岔路口紅燈右轉」、「違反處罰條例之行
    為，拒絕停車接受稽查而逃逸」之違規行為，洵堪認定。惟
    按汽車駕駛人，有違反道路交通管理處罰條例第53條第2 項
    及60條第1 項之規定者，除應依原條款處罰鍰外，併予各別
    記違規點數3 點、1 點，同條例第63條第1 項第3 款、第1
    款定有明文。原處分機關對於異議人紅燈右轉部分，僅依同
    條例第53條第2 項之規定，裁處罰鍰600 元；就拒絕停車接
    受稽查而逃逸，僅依同條例第60條第1 項規定，裁處罰鍰3,
    000 元，固非無據，然漏未依上開規定予以各別記違規點數
    3 點、1 點，自有未當。從而，異議人之異議雖無理由，惟
    原處分既有前揭瑕疵而無可維持，即應由本院撤銷原處分，
    自為裁處如主文所示，以期適法。
據上論斷，應依道路交通管理處罰條例第87條第2 項，道路交通
事件處理辦法第19條前段，裁定如主文。
中    華    民    國   100    年    1     月    7     日
                  交通法庭    法  官  鄧雅心
以上正本證明與原本無異。
如不服本裁定，應於送達後5 日內，向本院提出抗告狀。
                              書記官  王小芬
中    華    民    國   100    年    1     月    7     日